【裁判字號】    98,抗,574
【裁判日期】    981027
【裁判案由】    返還買賣價金等
【裁判全文】
臺灣高等法院臺中分院民事裁定  98年度抗字第574號
抗  告  人  台灣麗馳科技股份有限公司
法定代理人  甲○○
訴訟代理人  榆政  律師
            丙○○  律師
            丁○○  律師
相  對  人  東莞祥富五金制品有限公司
法定代理人  乙○○
上列當事人間請求返還買賣價金等事件，抗告人不服台灣台中地
方法院98年度訴字第2026號98年9月22日第一審裁定，提起抗告
，本院裁定如下：
    主  文
原裁定廢棄，發回台灣台中地方法院。
    理  由
一本件抗告人在原法院聲請意旨略以：相對人之營業所係設於大
  陸地區廣東省東莞市，在我國境內並無營業所，爰依民事訴訟
  法第96條規定，聲請法院以裁定命相對人供訴訟費用之擔保等
  語。原法院以相對人之營業所係設於大陸地區廣東省，而大陸
  地區廣東省係中華民國固有之疆域，當為公眾週知之事實，依
  臺灣地區與大陸地區人民關係條例第2條第2款規定，應屬中華
  民國領土；況相對人於起訴之初，亦已繳納裁判費，是抗告人
  聲請命相對人供訴訟費用之擔保，核與民事訴訟法第96條第 1
  項前段規定之要件不符，為無理由，予以駁回其聲請，抗告人
  不服，提起本件抗告。
二惟查：按臺灣地區人民與大陸地區人民間之民事事件，除本條
  例另有規定外，適用臺灣地區之法律，臺灣地區與大陸地區人
  民關係條例第41條第1 項定有明文。故本件應有台灣地區法律
  即我國民事訴訟法第96條第1 項規定之適用。且依最高法院96
  年台抗字第150 號裁定意旨「按原告在中華民國境內無住所、
  事務所及營業所者，法院應依被告之聲請，以裁定命原告供訴
  訟費用之擔保，民事訴訟法第96條第1 項前段定有明文。其立
  法意旨無非係因原告於中華民國無住所、事務所及營業所者，
  將來訴訟終結命其負擔賠償訴訟費用時，難免執行困難，為保
  全被告利益，始設此預供訴訟費用擔保之規定；該條所謂在中
  華民國境內無住所、事務所及營業所者，應指在中華民國司法
  權所及之轄區無住所、事務所或營業所而言…抗告人之住居所
  在香港，有原法院依職權調閱前開卷宗查明屬實，而香港現非
  中華民國司法權所及之地區，則抗告人在中華民國司法權所及
  之轄區無住所，原法院乃依相對人之聲請裁定命抗告人提供相
  當於本件第三審之裁判費及第三審之律師酌金總額，作為訴訟
  費用之擔保，依上說明，於法並無不合」。依此可知，民事訴
  訟法第96條所謂在「中華民國境內」無住所、事務所及營業所
  者，應指在「中華民國司法權所及之轄區」無住所、事務所或
  營業所而言，本件相對人營業所係在廣東省東莞市，非中華民
  國司法權所及之轄區，依上開最高法院裁定意旨，本件相對人
  係符合民事訴訟法第96條第 1項規定在中華民國無營業所之要
  件，原法院駁回抗告人命供訴訟費用擔保之聲請，於法顯有違
  誤，抗告意旨執此指摘原裁定不當，為有理由，應予廢棄並發
  回原法院期為妥適之處理。
三依民事訴訟法第492條，裁定如主文。
中    華    民    國    98    年    10    月    27    日
                民事第四庭    審判長法  官  陳蘇宗
                                    法  官  李寶堂
                                    法  官  黃永祥
以上正本係照原本作成。
再為抗告應以適用法規顯有錯誤為理由。
如提起再抗告者應於裁定送達後10日內向本院提出抗告理由狀（
須按照他造人數附具繕本）並繳納抗告裁判費新臺幣1,000元，
同時委任律師或具有律師資格之關係人為代理人。
                                    書記官  陳信和
中    華    民    國    98    年    10    月    27    日
                                                      Ｖ


司法院資訊處製作；財團法人民間司法改革基金會備份。
